【裁判字號】    94,上訴,2236
【裁判日期】    950317
【裁判案由】    強盜等
【裁判全文】
臺灣高等法院刑事判決                94年度上訴字第2236號
上  訴  人  臺灣宜蘭地方法院檢察署檢察官
被      告  丙○○
選任辯護人  黃憲男律師
被      告  癸○○
指定辯護人  本院公設辯護人  庚○○
上列上訴人因被告強盜等案件，不服臺灣宜蘭地方法院93年度訴
字第252號，中華民國94年5月31日第一審判決（起訴案號：臺灣
宜蘭地方法院檢察署92年度偵字第521號），提起上訴，本院判
決如下：
    主  文
原判決關於丙○○、癸○○被訴傷害、毀損無罪部分撤銷。
丙○○、癸○○共同傷害人之身體，丙○○處有期徒刑壹年，癸○○處有期徒刑拾月。
其餘上訴駁回。
    事  實
一、林迫逸與其母林宜柔在宜蘭縣羅東鎮○○路一一七號三樓經
    營「菲喬視聽中心」卡拉ＯＫ店，丁○○（綽號「紅豬」）
    與陳至浩等友人於民國（下同）九十年十二月二十三日凌晨
    一時許前往該店飲酒消費，至當日凌晨三時許丁○○等人未
    結帳即欲離去，因而與林迫逸、林宜柔發生爭執進而互毆，
    林迫逸、林宜柔均遭毆傷（該案嗣經和解，丁○○涉嫌強盜
    及傷害罪嫌，均經檢察官以犯罪嫌疑不足及撤回告訴為由，
    另案為不起訴處分確定），丙○○除陪同其母於當日凌晨四
    時許前往宜蘭縣政府警察局羅東分局公正派出所報案，及至
    羅東聖母醫院驗傷外，因心有未甘，為圖報復，竟邀同癸○○及其餘八、九名或十餘名姓名年籍不詳之成年男子，共同
    基於傷害、妨害自由、毀損等概括之犯意聯絡，於當日凌晨
    凌晨五時許，分別駕駛丙○○所有之ＩＡ－九七五七號自小
    客車及Ｑ三－九九六六號自小客車（登記為癸○○之父簡朝
    興所有），及另乙輛車號不詳之小客車，其中六、七人並分
    持棍棒，由羅東鎮前往丁○○位於宜蘭縣蘇澳鎮○○街十號
    住處附近，渠等於當日清晨約五時二十分至三十分之間抵達
    後，經由鄰人楊甲○○得知丁○○住處確實位置後，旋即損
    壞一樓大門門鎖後無故侵入該處住宅，並進入屋內三樓臥室
    ，合力以棍棒毆打丁○○，並將之由三樓樓梯間拖行至二樓
    持續予以毆打，因而致丁○○受有頭部外傷腦震盪、頭皮瘀
    腫、臉部瘀腫挫傷右手、腋下、腹部、右後腰多處挫傷瘀腫
    、右手第三指遠端指骨骨折、右眼瞼瘀血等傷害（丙○○傷
    害丁○○部分，業經丁○○撤回告訴，由台灣宜蘭地方法院
    檢察署檢察官九十一年度偵字第四Ｏ五號對丙○○不起訴處
    分確定，癸○○傷害丁○○部分亦未經起訴），丁○○之家
    人聞聲紛紛驚醒察看，丁○○之母壬○○見狀趴在丁○○身
    上予以保護，亦遭丙○○等人毆打致右肘挫傷，丙○○並對
    壬○○恐嚇稱：少管閒事，否則連你一起「碰碰」等語，以
    此加害生命、身體之事恐嚇壬○○，致生危害於安全。丁○○之妹洪秀慧一面呼叫其姐洪智慧報警，一面由三樓尾隨至
    二樓欲施以援手，其中一名不詳之人即將洪秀慧阻擋於三樓
    至二樓之樓梯口間，以此強暴方法妨害其行使權利。丁○○
    之父己○○在二樓欲以行動電話報警，亦遭某不詳之人奪取
    其行動電話攔阻，以此強暴方式妨害其行使權利。嗣丁○○
    之妹洪智慧在三樓報警並對外呼救，己○○亦高聲呼救，經
    鄰人報警，丙○○等人乃以棍棒擊打損壞屋內己○○所有之
    音響乙台、窗戶玻璃兩面，復至屋外敲破己○○所有之ＩＡ
    －一八一Ｏ號自小客車左側及後座車窗玻璃三面，均足以生
    損害於己○○，始驅車逃逸。嗣因丙○○之妹洪智慧及相關
    民眾記下車牌號碼報警而循線查獲。
二、案經丁○○、壬○○、己○○訴由宜蘭縣政府警察局蘇澳分
    局移送台灣宜蘭地方法院檢察署檢察官偵查起訴。
    理  由
壹、撤銷改判部分：
一、訊據被告丙○○及癸○○均矢口否認有上開犯行，被告丙○○辯稱：案發當日凌晨三時許，告訴人丁○○毆傷被告及其
    母，其於凌晨四時許陪同其母至公正派出所報案，並至羅東
    博愛醫院就診驗傷，之後返家拿取衣物再至博愛醫院，於上
    午五時二十六分許陪同其母至公正派出所製作筆錄，其所有
    之ＩＡ－九七五七於凌晨一時許即停放於菲喬視聽中心轉角
    處未再駕駛，其未曾至丁○○住處，亦不知告訴人之住所等
    語。被告癸○○辯稱：案發當日凌晨其駕駛Ｑ三－九九六六
    號小客車至宜蘭市○○街荳仔玩具店網咖打玩電玩，車輛並
    未借人，停放在崇聖街附近，至早上十時許其父親打電話通
    知才回家，當天未去蘇澳，亦不認識丙○○等語。惟查：
  (一)告訴人丁○○、壬○○、己○○之住家，確於九十年十二月
    二十三日清晨五時許至五時四十一分以前之間，遭不詳之歹
    徒多人攜帶棍棒分乘汽車前往，並向鄰人楊甲○○探詢確認
    後以毀損門鎖之方式侵入，之後在屋內相繼毆打告訴人丁○○、壬○○，及對壬○○施以恐嚇，並妨害洪秀慧、己○○
    行使權利，及連續毀損音響、窗戶玻璃、及車窗玻璃等物品
    等事實，業據告訴人即證人丁○○、壬○○、己○○、證人
    洪智慧、洪秀慧、楊金泉、楊甲○○、戊○○等人分別於偵
    查、原審、及本院審理時證述屬實，渠等所陳述之主要情節
    均相互一致，告訴人丁○○、壬○○所受之傷勢復有照片、
    及建生醫院、財團法人天主教靈醫會羅東聖母醫院出具之診
    斷證明書可稽（警卷第二十二頁反面、九十一年度核退字第
    二００號卷第三十四頁、第五十九至六十二頁、九十二年度
    偵字第五二一號卷第二十頁），及案外人宋士文、告訴人己○○分別於當日清晨向警方報案之蘇澳分局來案各類案件紀
    錄表可考（偵字第五二一號卷第九九、一００頁，下稱偵字
    卷），復有ＩＡ－一八一Ｏ號小客車車窗遭毀損之照片足憑
    （核退字卷第六十三頁、偵字卷第四十八頁證物袋），堪認
    告訴人即證人丁○○、壬○○、己○○所指述之上開情節確
    與事實相符。
  (二)案發當日凌晨三時許，告訴人丁○○與陳至浩等友人在被告
    丙○○母子經營之「菲喬視聽中心」卡拉ＯＫ，因未結帳而
    與林迫逸、林宜柔發生爭執進而互毆，林迫逸、林宜柔均遭
    毆傷，被告丙○○並陪同其母至警局報案及至醫院驗傷等情
    ，為被告丙○○及告訴人丁○○所不爭執，並有該案之羅東
    分局刑案偵查卷宗、台灣宜蘭地方法院檢察署九十一年度偵
    字第四０五號偵查卷宗影本可稽。該案發生後二小時左右，
    告訴人丁○○家中即遭多名歹徒先以「紅豬」綽號確認住址
    後，再侵入毆打丁○○，對告訴人壬○○、己○○、證人洪
    秀慧所為之各該犯行又均係防止渠等保護丁○○及阻止報警
    ，隨後又於毀損物品後揚長而去，犯罪目的係針對丁○○所
    為之報復行為，極為明顯。而被告丙○○因上開糾葛心有未
    甘，欲圖報復，自有強烈之犯罪動機。
  (三)被告丙○○、癸○○確為案發時在場之歹徒，且被告癸○○
    曾持棍棒毆打丁○○，被告丙○○亦曾對壬○○恐嚇等情，
    業據證人壬○○、楊金泉、洪秀慧分別指證綦詳，其中證人
    壬○○、楊金泉於警詢時即分別就被告二人之彩色照片予以
    指認（核退字卷第三十頁反面、第三十二頁反面、第三十三
    頁、第三十五頁、第四十三頁反面、第四十五頁），證人壬○○嗣於偵、審中復迭次指證被告丙○○、癸○○二人明確
    （偵字卷第十八頁、原審一卷第一二六頁、第一二七頁），
    其於本院審理時並證稱：因其學美術，注重觀察人之臉型外
    觀，所以認得胖的人是被告癸○○，被告丙○○的臉是倒三
    角型、戴眼鏡，所以印象深刻等語（上訴字卷第一０六頁）
    ；證人楊金泉於偵查及原審亦數度明確指認被告癸○○無訛
    （偵字卷第九十二頁、第一四八頁、第一五一頁）；證人洪
    秀慧證稱：有一個比較胖的人，就是庭上的癸○○等語（原
    審一卷第一四五頁）；證人洪智慧證稱：只有看到一個很胖
    的人，臉型看不清楚等語（原審一卷第一三八頁）；而被告
    癸○○體型較胖較為特殊，亦有照片可按（核退字卷第三十
    五頁），核與證人壬○○、楊金泉、洪秀慧、洪智慧所描述
    之人之特徵相符，另證人壬○○所描述被告丙○○之臉型特
    徵亦無不合，且證人壬○○自八十九年九月起即在台灣基督
    教會長老教會松年大學羅東分校修習美術、國畫、素描、書
    法等，有該校出具之在學證明書可參（上訴字卷第一五七頁
    ），自堪認證人等之指認真實可採。又證人壬○○證稱其有
    開燈，二樓的燈是亮的（原審一卷第一二七頁、上訴字卷第
    一０六頁），證人洪智慧證稱：三樓玄關燈是亮的，二樓的
    燈不是很亮，但可以看到大致情形，看到樓間的燈等語（原
    審一卷第一四０頁），證人洪秀慧證稱：房間的燈突然亮了
    等語（原審一卷第一四三頁），證人己○○證稱：當時大廳
    沒燈，有樓梯的燈及供桌的燈，又稱有二樓有無開燈不確定
    等語（原審一卷第一三五、一三七頁），關於當時二樓房間
    大燈有無開啟並非完全一致，然關於二、三樓樓梯間確有點
    燈乙節則屬一致，證人等自可看見辨認部分歹徒之特徵。至
    於告訴人丁○○、己○○雖均無法明確指認被告二人，惟到
    場參與犯案之共犯多達八、九人至十餘人之間，人數眾多，
    告訴人丁○○當晚酒後至凌晨三、四時許始返家，並於睡夢
    中遭人拖起毆打，而己○○部分亦非所有在場共犯都與其有
    所接觸，故丁○○及己○○或因於慌亂之際根本無法辨識指
    認歹徒，或係未曾目睹被告二人亦無法指認，均在情理之中
    ，且丁○○、己○○二人均表示無法明確指認被告二人，更
    可見渠等並非刻意誣指被告二人涉案，因此丁○○、己○○
    雖無法明確指認被告二人，亦顯然不足資為有利於被告二人
    之論據。
  (四)案發時ＩＡ－九七五七號自小客車係被告丙○○所有，Ｑ三
    －九九六六號自小客車係被告癸○○之父簡朝興所有，由被
    告癸○○駕駛等情，業為被告二人坦承不諱，並有照片可稽
    （核退字卷第三十五、四十五頁）。證人洪智慧及楊金泉於
    警詢時均一致陳稱看見歹徒乘坐ＩＡ－九七五七號白色喜美
    車逃逸等語明確（核退字卷第四十頁反面、第四十三頁反面
    ）；洪智慧在偵查中亦證稱：「（有無看到歹徒所開的車子
    車號？）有，我當時有看到其中一輛看的很清楚，我記得是
    白色喜美的車子，車號就是當時我跟警察講的，還有一輛我
    沒有看清楚。」（偵字卷第九十二頁）；在原審亦證稱：「
    我看見一群人跑到白色喜美的車子，當時我有看到車牌，我
    有馬上記在我手上，我只有記一輛車，我現在只記得英文字
    是ＩＡ，號碼忘了，..，旁邊還有一輛深色的車子，但是號
    碼不是很明確，但是尾巴好像是九九六六..。」（原審一卷
    第一三七頁、第一三八頁）。其所指之車號及白色喜美車型
    均確與被告丙○○所駕汽車相符，另乙輛車牌之末四碼「九
    九六六」亦與被告癸○○所駕車牌相同。至於洪智慧另關於
    另乙輛車是深色車子，廠牌大約是TOYOTA，白色喜美車子沒
    有尾巴部分之證言（原審一卷第一三八、一四０、一四一頁
    ），與實際情形略有差異，然洪智慧證稱其與二部車之距離
    分別約為五十公尺與七、八十公尺，且當時為十二月間清晨
    接近天亮之時，兼處突發事故驚慌倉促之際，自難期證人對
    於所有細節均能正確記憶描述無訛，自不能僅以枝微末節之
    處推翻證人洪智慧上開關於車號之證言。由此亦可證明被告
    丙○○確曾駕車至案發現場。
  (五)宜蘭縣政府警察局蘇澳分局勤務指揮中心接獲縣警局勤務指
    揮中心（即一一０報案中心）通知，於案發當日上午五時四
    十一分五十六秒接獲民眾宋士文報案（住址蘇澳鎮○○街八
    號），報案內容為「有人在喊救命須要救護車，請派員前往
    處理。」，經蘇澳分局通報轄區蘇澳派出所派員到場處理後
    ，警員續報內容為「０五：五０到場處理，被害人己○○稱
    有兩部自小客Ｑ三－九九六六，ＩＡ－九五七五號約六、七
    人進入屋內將其兒子丁○○打傷後搶走其行動電話及皮夾，
    內裝新台幣五千元，本案依規定通報攔截已重大刑法報局偵
    處。」有蘇澳分局中心來案各類案件記錄表可稽（編號：
    0000000000，偵字卷第九十九頁）。該分局另接
    獲縣警局通報，於上午五時五十三分五十六秒接獲己○○報
    案，報案內容為「報案人稱：有二部汽車車號ＩＡ－九五七
    五、白色另一部？？－九九六六在案發地持刀搶劫，請派員
    處理。並通報攔截。」，值班警員陳中元初報為「本案與0
    000000000號案為同一案件已派蘇澳所及警備隊前
    往瞭解處理。」，續報為「本案依規定通報攔截並依重大刑
    案報局偵處。」，亦有蘇澳分局中心來案各類案件記錄表可
    考（編號：0000000000，偵字卷第一００頁）。
    上開來案各類案件記錄表之通報處理作業程序亦據證人即警
    員馮再成、乙○○、陳中元分別證述在卷（上訴字卷第八十
    一、一０三、第一二七至一三一頁）。查證人己○○雖始終
    陳稱其並未看見歹徒所駕汽車車號，而證人洪智慧之警訊筆
    錄亦僅記載ＩＡ－九七五七號，並未提及Ｑ三－九九六六車
    號，而上開兩紙紀錄表將「ＩＡ－九七五七號」登載為「Ｉ
    Ａ－九五七五」，另先登記有己○○、洪智慧未陳述之「？
    ？－九九六六」車號，嗣又更正為「Ｑ三－九九六六」，然
    上開續報內容均為警員至現場處理瞭解後回報與分局之內容
    ，且警員回報之時間應在對己○○、洪智慧製作筆錄之前，
    此業據證人陳中元、馮再成證述屬實，而本件案發前後在場
    之人，除告訴人丁○○家人，及證人楊金泉、楊甲○○、戊○○等人外，另有鄰居多人到場（見上訴字卷第一三九、一
    四一頁，證人楊甲○○、戊○○之證言），故警員回報之內
    容自應係在現場聽聞調查所得知之事項，因此上開紀錄表關
    於「ＩＡ－九五七五」顯係出於「ＩＡ－九七五七」誤載外
    ，關於「Ｑ三－九九六六」車號顯係現場另有不詳之人所見
    並告知警員者，由此亦堪認被告癸○○亦確曾駕車至案發現
    場。
  (六)被告丙○○雖辯稱：案發當日凌晨四時許陪同其母至公正派
    出所報案，並於四時三十九分許陪同其母至羅東博愛醫院就
    診驗傷，再於上午五時二十六分許陪同其母至公正派出所製
    作筆錄，至上午七時許又至羅東博愛醫院驗傷，其不在場等
    語。查：
  (1)本案之告訴人丁○○、壬○○、己○○、證人洪智慧、洪秀
    慧楊金泉、楊甲○○、戊○○等人均無法明確指出確切之案
    發時間，僅泛稱係凌晨五時許等語，經查警方接獲有明確紀
    錄之報案電話，第一通為上午五時四十一分五十六秒宋士文
    之報案電話，第二通為上午五時五十三分五十六秒告訴人己○○之報案電話，已如前述，參諸證人楊金泉、洪智慧所述
    （偵字卷第九十一頁、第九十二頁），案發經過時間約在十
    餘分鐘至三十分鐘以內，又告訴人己○○係在歹徒離去後始
    撥通報案電話，據此以觀，被告等抵達現場侵入丁○○住處
    之時間應在上午五時二十分至三十分之間。
  (2)被告丙○○於警詢及偵查中陳稱：其於凌晨四時許陪同其母
    至公正派出所及至羅東博愛醫院就診後，即返家拿取衣物再
    至博愛醫院陪同其母至派出所製作筆錄等語（核退字卷第十
    四頁反面、偵字卷第五十八頁），可見其抵達羅東博愛醫院
    後即曾離開，並非始終陪伴其母林宜柔。再查被告丙○○係
    當日凌晨四時許陪同林宜柔到達公正派出所，有案外人陳志
    浩之警詢筆錄記載可稽（警卷第七頁），證人辛○○亦證稱
    依據該份筆錄所載，被告丙○○應係在四時許陪同林宜柔至
    派出所（上訴字卷第一三九頁），此部分核與證人即警員林
    永峰、莊志雄證述之情節並無扞格；又林宜柔係當日上午四
    時三十九分至羅東博愛醫院急診，有財團法人羅許基金會羅
    東博愛醫院函送之中文病情說明及病歷影本可憑（偵字卷第
    六十六頁、原審一卷第七十七至七十九頁）；由此可得確定
    者，係被告丙○○在當日上午四時三十九分止之前確係陪伴
    其母林宜柔。
  (3)林宜柔就診後係於當日上午五時二十六分許抵達公正派出所
    開始製作筆錄，至同日上午六時十分止，有偵訊筆錄可稽（
    核退字卷第四十六頁）。被告丙○○雖辯稱其當時亦陪同林
    宜柔在場，且當時警方接獲通報懷疑其涉案時，其即向公正
    派出所所長辛○○表示其本人在此等語，然查林宜柔在派出
    所接受警員林永峰詢問製作筆錄時，辛○○亦到場瞭解，當
    時派出所內僅有辛○○、林永峰、林宜柔、及另一位值班人
    員在場，林宜柔係一人在派出所，被告丙○○約隔一小時候
    才至派出所，在製作筆錄期間其記得沒有看見丙○○，又在
    製作筆錄期間即接獲蘇澳分局通報轄區發生強盜案及車號，
    當時林永峰表示通報車號與被告丙○○之車號很像，但是順
    序顛倒錯誤，辛○○懷疑如此巧合，即向林宜柔查詢，林宜
    柔表示被告丙○○在醫院就醫，此表示當時丙○○不在現場
    ，否則可以直接詢問丙○○等語綦詳（上訴字卷第一三三頁
    至第一四二頁），另證人辛○○關於製作筆錄期間及接獲通
    報乙節，亦與證人林永峰證述情節一致（原審一卷第一五四
    頁），應堪採信，故由證人辛○○之上開證言，已可明確證
    明林宜柔製作筆錄期間即上午五時二十六分至六時十分之間
    ，被告丙○○並不在公正派出所內，被告丙○○所辯顯無可
    採。至於辛○○關於當時林宜柔一人在場部分之證言，雖與
    證人李秀蘭之證言不盡相符，惟此顯與被告林伯亦是否在場
    部分無關。至於證人莊志雄證稱林宜柔好像是由他兒子丙○○陪同至派出所等語（原審一卷第一五六頁），經與證人辛○○之證言相互對照以觀，證人莊志雄之證言顯然係指當日
    清晨四時許被告丙○○陪同林宜柔首次前往報案時之情形而
    言，自不足資為有利於被告丙○○之論據。另證人林永峰關
    於有無人陪同林宜柔已忘記，亦不確定是否丙○○等證言（
    原審一卷第一五三、一五四頁），亦不足資為有利於被告丙○○之證據。又證人辛○○陳稱：自公正派出所至丁○○蘇
    澳住處，清晨之車程約二十分鐘（上訴字卷第一三四頁），
    據此估算，被告丙○○在上開時段自有可能邀集人手會合由
    羅東前往蘇澳犯案，事後再於當日上午七時許返回羅東博愛
    醫院就診及返回公正派出所。
  (4)又告訴人丁○○在菲喬視聽中心消費之帳單上即記載有「蘇
    澳外號紅豬」字樣（警卷第二十五頁），另查被告丙○○於
    當日凌晨四時許陪同其母林宜柔至公正派出所報案時，林宜
    柔即表示係遭綽號紅豬之人毆打，警方並曾調閱其電腦資料
    供渠等指認，亦據證人即警員林永峰、莊志雄證述在卷（原
    審一卷第一五三、一五六、一五七頁）。而被告丙○○係於
    當日凌晨四時許陪同其母林宜柔前往公正派出所報案後，旋
    於四時三十九分陪同林宜柔至羅東博愛醫院就診，至於林宜
    柔就診後又於當日上午五時二十六分至公正派出所製作筆錄
    時，被告丙○○則不在場等情，已經詳如前述，故警員林永
    峰、莊志雄調閱列印丁○○之資料與林宜柔及被告丙○○辨
    認時，應係在上午四時許被告與其母前往報案時所為，被告
    丙○○由此得知告訴人丁○○住處地址，旋於陪同林宜柔至
    醫院後離開前往報復，亦應堪認定。
  (5)至於證人林宜柔、李秀蘭於原審分別證稱：被告丙○○係陪
    同彼等一起至派出所製作筆錄，並未離開等語（原審二卷第
    十五頁至第二十頁），與上述證人辛○○之證言不符，而證
    人林宜柔為被告丙○○之母，證人李秀蘭係受僱於菲喬視聽
    中心之員工，與被告丙○○關係密切，自難免為附和之詞，
    自不足資為有利於被告丙○○之論據。
  (七)被告癸○○確曾參與本案犯行，已詳如前述，至於被告癸○○所舉之證人林文仁雖證述：那陣子我們幾乎天天都在網咖
    玩遊戲，大概半夜過後玩到早上十一點，我們兩個在同一間
    店裡，被告曾在網咖告訴我警察有到他家找過他等語（原審
    一卷第一五九頁），然而證人林文仁並無法確定案發當日被
    告癸○○之行蹤，其證言顯然不能推翻上述之確切證據資料
    ，自不足資為有利於被告癸○○之論據。
  (八)證人洪秀慧證稱：「... 我就下到二樓的樓梯口，我下來後
    看到我媽媽趴我哥哥的身上，有一個男的把我擋在樓梯口不
    讓我靠過去，我看到他們一直打我哥，我爸爸在另外一邊在
    二樓喊救命。」，「（有無被人持刀押著？）沒有。但是被
    擋著，我沒有注意到有沒有人拿刀。」等語（原審二卷第一
    四三頁、第一四五頁），足徵被告等對洪秀慧所為並未達剝
    奪其行動自由之程度，證人洪智慧及己○○關於洪秀慧遭人
    持刀押住等供述亦顯有誤會。
  (九)被告二人於偵查中經法務部調查局實施測謊鑑定結果，為：
    「一、丙○○稱：(1)、未曾至丁○○家打人；(2)、案發時未
    與癸○○毆打丁○○；(3)、案發時未駕車至丁○○家打人；
    上述問題經測試無情緒波動之反應，研判未說謊。二、癸○○肥胖異常，不合測謊條件。」，有法務部調查局測謊報告
    書及測謊過程參考資料可參（偵字卷第七十八至八十六頁）
    。惟測謊鑑定之本身僅具有補強性之證據能力，被告丙○○
    之測謊鑑定結果雖無情緒波動反應，惟本院認仍不足推翻前
    開確切之證據所示，自仍不能資為有利於被告丙○○之論據
    。
  (十)綜上所述，本案事證明確，被告等之犯行應堪認定。
二、核被告等所為，係犯刑法第二百七十七條第一項、第三百零
    四條第一項、第三百零五條、第三百零六條第一項、第三百
    五十四條等罪。被告等先後妨害洪秀慧及己○○行使權利之
    犯行，及多次毀損犯行，時間緊接，手段雷同，又均係觸犯
    犯罪構成要件相同之罪名，顯係基於概括犯意而為，均應依
    連續犯之規定以一罪論，並依法加重其刑。被告二人與其餘
    不詳之成年男子多人間，就上開犯行有自己共同犯罪之意思
    聯絡，或有共同之行為分擔，或推由被告等或其他部分之人
    實施犯罪構成要件之行為，自均屬共同正犯。檢察官在起訴
    書內雖未記載被告等所犯刑法第三百零六條之罪名，然此部
    分業經告訴人丁○○合法告訴（見偵字卷第十五頁），且起
    訴書犯罪事實欄又已記載此部分之犯罪事實（見起訴書犯罪
    事實欄一第七行），自已起訴。又被告等妨害洪秀慧行使權
    利部分之犯行，檢察官雖認係妨害其自由並為加重強盜之部
    分行為，然本案不能證明被告等強盜犯行（詳如後述），而
    被告等所為又顯然未達剝奪洪秀慧行動自由之程度，僅屬以
    強暴方法妨害其行使權利，公訴意旨自有未洽，惟此部分係
    公訴事實之減縮，無庸變更起訴法條。被告等妨害己○○行
    使權利部分之犯行，及恐嚇壬○○部分之犯行，雖未經起訴
    ，然與經起訴並判決有罪部分之事實，分別有連續犯及牽連
    犯之裁判上一罪關係，為起訴效力所及，本院得一併審判。
    被告等所犯上開各罪，均係基於報復告訴人丁○○之犯罪目
    的而為，有方法行為與目的行為之牽連關係存在，應從一重
    依刑法第二百七十七條第一項之傷害罪處斷。
三、原判決未就全案事證詳為審酌，遽行採信被告二人之辯解而
    為被告等無罪之判決，自有未洽。檢察官提起上訴指摘原判
    決不當，為有理由，應由本院將原判決撤銷，另為適法之判
    決。爰審酌被告二人之素行，丙○○與告訴人丁○○間之糾
    葛已經報警處理，竟不思循合法途徑解決，以私刑洩憤，於
    清晨邀集多人公然侵入被害人住家逞兇，所為嚴重破壞社會
    治安，情節非輕，被告丙○○身居首謀地位，被告癸○○係
    隨同犯案，及被告等犯罪之方法、手段、所生危害、智識程
    度、生活狀況、犯罪後態度等一切情狀，分別量處如主文第
    二項所示之刑，以示儆懲。被告等犯案時持用之棍棒並未扣
    案，亦無法證明是否為被告及共犯所有，故不予宣告沒收。
四、公訴意旨另認被告等毀損之物品另有屋內之電腦，惟查告訴
    人即證人壬○○於偵查中指稱遭毀損之物品係家中玻璃、音
    響、及車子玻璃等物（偵字卷第十五頁），並未指稱電腦遭
    毀損；另於原審法院審理時，辯護人詰問「家中電腦有無被
    毀損？」時，壬○○更明確證稱：「不是電腦，是音響。」
    等語（原審一卷第一二七頁），堪認被告等並未毀損屋內之
    電腦，惟因公訴人認此與前開毀損部分為實質上一罪，亦不
    另為無罪之諭知。
貳、上訴駁回部分
一、公訴意旨另以：被告等以棍棒毆打丁○○，壬○○亦遭毆傷
    手臂，期間為控制現場局勢，並將洪秀慧強押到某間房間妨
    害其自由，致使丁○○其父己○○等人不能抗拒，任被告逸
    等人取走其掛與頸間之金項鍊一條、ＮＯＫＩＡ牌行動電話
    一支、現金新臺幣（下同）二千元，及己○○內置五千元之
    皮包一只，嗣見渠等家人報案，便於毀損屋內物品及小客車
    車窗玻璃後逃逸等情，因認被告等另涉有刑法第三百三十條
    第一項之加重強盜罪嫌。
二、按犯罪事實應依證據認定之，無證據不得推定其犯罪事實，
    刑事訴訟法第一百五十四條第二項定有明文。又認定犯罪事
    實所憑之證據，雖不以直接證據為限，間接證據亦包括在內
    ，然而無論直接或間接證據，其為訴訟上之證明，須於通常
    一般之人均不致有所懷疑，而得確信其為真實之程度者，始
    得據為有罪之認定，倘其證明尚未達到此一程度，而有合理
    之懷疑存在時，事實審法院在心證上無從為有罪之確信，自
    應為無罪之判決（參見最高法院七十六年度台上字第四九八
    六號判例意旨）。又共同正犯之所以應對其他共同正犯所實
    施之行為負其全部責任者，以就其行為有犯意之聯絡為限，
    若他犯所實施之行為，超越原計畫之範圍，而為其所難預見
    者，則僅應就其所知之程度，令負責任，未可概以共同正犯
    論（最高法院五十年台上字第一０六０號判例）。
三、告訴人己○○指稱其欲拿行動電話報警時，行動電話及一小
    包包被搶走，事後發現行動電話及包包丟在地上，包包內之
    五千多元不見了等語（核退字卷第三十六頁、偵字卷第十六
    頁、原審一卷第一三四頁、上訴字卷第一０五頁），惟綜觀
    告訴人己○○所述情節，歹徒取走其行動電話及包包之目的
    係在於防止其報警，並非基於不法所有之意圖欲強盜行動電
    話及包包甚明，至於告訴人己○○指稱事後發覺包包內之五
    千餘元不見乙節，經查並無任何補強證據足以證明確與事實
    相符，尚難遽資為被告等有強盜犯行之論據。又告訴人丁○○雖亦指稱其掛在頸間之金項鍊、手上之金戒指、及放在桌
    上之行動電話乙支、現金二千餘元遭人強盜等情，然而其在
    警詢時陳稱：在醫院醒來時發現項鍊及戒指均不見等語（核
    退字卷第二十四頁反面），於偵查中又稱：歹徒在房間內要
    把我拉走時，就把我金鍊子拉走，也拔我手上金戒指，事後
    發現桌上之手機及現金二千多元都不見等語（偵字卷第十四
    頁），前後所述如何知悉項鍊及戒指遭搶之情節並非一致。
    又告訴人己○○、丁○○始終無法指認被告二人是否為在場
    之歹徒，而被告癸○○體型特殊，已如前述，告訴人丁○○
    案發前已與被告丙○○有上述糾葛情事，而取走上開物品之
    人勢必與己○○、丁○○二人有接近之肢體接觸，然而告訴
    人丁○○、己○○均無法指認被告二人，另證人壬○○則始
    終陳稱沒有看見丁○○被搶之情形，證人洪秀慧、洪智慧亦
    均未曾就此部分指認被告二人有何犯行，自堪認己○○、丁○○即使有上述金錢、金項鍊、金戒指、手機遭人強取之事
    實，亦顯非被告二人所為。又本案就案發前後之經過情形及
    犯案手段過程以觀，被告等之犯罪動機及目的，僅係在報復
    告訴丁○○，並非基於不法所有之意圖為而財產上之犯罪，
    而到場之共犯人數眾多，縱其中有部分不詳之人伺機有為強
    盜丁○○、己○○財物之犯行，然而並無任何確切證據證明
    被告二人就此部分有自己共同犯罪之意思聯絡及行為分擔，
    顯然已超越被告等原計畫之範圍，亦不能另被告二人負共犯
    責任。
四、綜上所述，公訴意旨有罪部分有認被告二人涉有加重強盜罪
    嫌部分，仍有合理懷疑存在，尚屬不能證明被告二人犯罪。
    原判決就此部分與之被告人無罪之判決，理由雖屬未當，結
    論則仍無不合，應予維持。檢察官之上訴為無理由，應予駁
    回。
據上論結，應依刑事訴訟法第三百六十九條第一項前段、第三百
六十四條、第三百六十八條、第二百九十九條第一項前段、刑法
第二百七十七條第一項、第三百零四條第一項、第三百零五條、
第三百零六條第一項、第三百五十四條、第二十八條、第五十五
條、第五十六條、罰金罰鍰提高標準條例第一條前段，判決如主
文。
本案經檢察官林慶宗到庭執行職務。
中    華    民    國    95    年    3     月    17    日
                  刑事第十九庭  審判長法  官  林堭儀
                                      法  官  陳憲裕
                                      法  官  宋  祺
以上正本證明與原本無異。
強盜部分如不服本判決，應於收受送達後十日內向本院提出上訴
書狀，其未敘述上訴之理由者並得於提起上訴後十日內向本院補
提理由書（均須按他造當事人之人數附繕本）。
其餘部分不得上訴。
                                      書記官  蔡慧娟
中    華    民    國    95    年    3     月    20    日
附錄：本案論罪科刑法條全文
刑法第二百七十七條第一項
傷害人之身體或健康者，處 3 年以下有期徒刑、拘役或 1 千元
以下罰金。
犯前項之罪因而致人於死者，處無期徒刑或 7 年以上有期徒刑；
致重傷者，處 3 年以上 10 年以下有期徒刑。
刑法第三百零四條第一項
以強暴、脅迫使人行無義務之事或妨害人行使權利者，處 3 年以
下有期徒刑、拘役或 300 元以下罰金。
前項之未遂犯罰之。
刑法第三百零五條
以加害生命、身體、自由、名譽、財產之事，恐嚇他人致生危害
於安全者，處 2 年以下有期徒刑、拘役或 300 元以下罰金。
刑法第三百零六條第一項
無故侵入他人住宅、建築物或附連圍繞之土地或船艦者，處 1 年
以下有期徒刑、拘役或 300 元以下罰金。
無故隱匿其內，或受退去之要求而仍留滯者，亦同。
刑法第三百五十四條
毀棄、損壞前二條以外之他人之物或致令不堪用，足以生損害於
公眾或他人者，處2年以下有期徒刑、拘役或500元以下罰金。


司法院資訊處製作；財團法人民間司法改革基金會備份。
